臺灣臺中地方法院刑事判決　　　　　　　94年度訴字第2080號
公　訴　人　臺灣臺中地方法院檢察署檢察官
被　　　告　庚○○
上列被告因搶奪等案件，經檢察官提起公訴（94年度偵字第8770
號），本院判決如下：
    主  文
庚○○連續竊盜，處有期徒刑拾月，扣案之機車鑰匙壹支沒收；
又意圖為自己不法之所有，而搶奪他人之動產，處有期徒刑柒月
。應執行有期徒刑壹年肆月，扣案之機車鑰匙壹支沒收。
    犯罪事實
一、庚○○基於意圖為自己不法所有之概括犯意，先後於：
    (1)於民國94年5月5日下午 2時30分許，至臺中市○區○○路
      660 號「遠傳電信門市部」，利用店內客人較多且店員乙○○不注意之際，徒手竊取置放櫥櫃內之ＮＥＣ廠牌Ｃ65
      0型展示手機一具（價值約新台幣〈下同〉500元），得手
      後，庚○○旋即離開現場。
    (2)於 94年 5月13日下午3時許，至臺中市○○區○○路一段
      558 號「崇德通訊社」，佯稱欲購買手機，店員戊○○遂
      取出摩托羅拉廠牌Ｅ398型手機一具（序號：00000000000
      0000）交庚○○觀看，詎庚○○利用戊○○轉頭為其他客
      人處理手機音樂而不注意之際，徒手竊取上開手機一支，
      待戊○○回頭時，得手後，庚○○向戊○○佯稱有事即走
      出店外後，戊○○始發現該手機遭竊。
    (3)於94年 5月16日上午10時10分許，至臺中縣潭子鄉○○路
      ○段 432號「東信電訊行」，佯稱欲購買手機，店員丙○○遂取出摩托羅拉廠牌Ａ780型（序號：000000000000000
      ）及ＬＧ廠牌Ｃ3300型（序號： 000000000000000）手機
      各一具（價值合計約25,000元）交庚○○觀看，詎庚○○
      利用丙○○轉頭為其他客人辦理繳費事宜而不注意之際，
      徒手竊取上開手機二具，得手後，庚○○旋即走出店外，
      待丙○○回頭時，在場其他客人陳稱庚○○將手機放入口
      袋後離開，店員丙○○始知遭竊。
    (4)於 94年5月18日，至臺中市○○區○○路52巷1弄3號旁，
      以其在不明地點撿到之機車鑰匙一支，徒手竊取甲○○所
      有停放於該處之車牌號碼ＫＺＬ─832號重型機車一台，
      得手後即駛離現場。
二、庚○○另意圖為自己不法之所有，於94年 5月18日上午11時
    30分許，至臺中市○區○○路1段354號「全虹通信行」，佯
    稱欲購買手機，店員己○○遂將測試後之摩托羅拉廠牌Ａ78
    0型手機一具（序號：000000000000000，價值約20,000元）
    交庚○○觀看，詎庚○○竟趁店員己○○不及抗拒之際，當
    面持該手機衝出店外，得手後並迅速騎乘機車駛離現場。嗣
    庚○○於同日下午1時30分許，至臺中市○區○○路319號「
    全虹通信大雅店」，欲販賣其上開搶奪得來之摩托羅拉牌Ａ
    780型手機一具時，為店員蔡冠宜發現該手機係屬公司所有
    ，而報警前來查獲，並扣得上開庚○○所有供行竊用之機車
    鑰匙一支，始悉上情。
三、案經臺中市警察局第二分局報請臺灣臺中地方法院檢察署檢
    察官偵查起訴。
    理  由
一、訊據被告庚○○於本院審理時，就上揭竊盜（即犯罪事實一
    ）及搶奪（即犯罪事實二）之犯罪事實均坦承不諱，核與證
    人己○○、丙○○、戊○○於偵查中及證人乙○○、甲○○
    於警詢中指述之情節相符。而證人己○○於偵查時結證稱：
    當時櫃檯還有另一組客人，但伊一直有注意被告的舉動，被
    告當著伊的面就拿手機衝出店外，騎機車走了等語（見94年
    度偵字第8770號卷第59頁）。是店員己○○既一直在注意被
    告庚○○之舉動，而被告庚○○係乘己○○須接待店內其他
    客人不及防備之際，公然攫取上開摩托羅拉牌Ａ78 0型手機
    一具，顯非乘人不知之際以隱密之方法和平竊取之竊盜行為
    ，而係乘人不備而掠取之搶奪行為，此外復有證人己○○立
    具之贓物認領保管收據及被害人甲○○立具之贓物認領保管
    收據各一紙暨被告行竊過程之監視器錄影翻拍照片六幀附卷
    可稽，足徵被告庚○○之自白與事實相符，事證明確。是被
    告庚○○之犯行即堪以認定，應予依法論科。
二、按刑法第三百二十五條第一項所稱之「搶奪」，係指乘人不
    備或不及抗拒而公然攫取他人支配範圍以內之物，移轉於自
    己實力支配下之行為而言，且不以直接自被害人手中奪取為
    限，即以和平方法取得財物後，若該財物尚在被害人實力支
    配下而公然持物逃跑，以排除其實力支配時，仍不失為乘人
    不備或不及抗拒而掠取財物；與竊盜行為係乘人不知之際，
    而以隱密之方法和平移轉者，顯不相同（最高法院92年度臺
    上字第5514號、82年度臺上字第2445號判決意旨參照）。被
    告庚○○就犯罪事實二部分，係乘店員己○○不備之際，公
    然攫取摩托羅拉牌Ａ780型手機一具，而與犯罪事實一部分
    ，均係乘店員丙○○、戊○○、乙○○及機車所有人甲○○
    等人不知之際，以隱密之方法和平移轉者，顯有區別。是核
    被告庚○○就犯罪事實一所為，均係犯刑法第三百二十條第
    一項之普通竊盜罪，其先後四次竊盜犯行，時間緊接，犯罪
    構成要件相同，顯係基於概括犯意反覆為之，為連續犯，應
    依刑法第五十六條之規定論以一罪，並加重其刑。而被告就
    犯罪事實二部分所為，係犯刑法第三百二十五條第一項之搶
    奪罪。被告所犯前開連續竊盜罪與搶奪罪間，犯意個別，行
    為互殊，應予分論併罰。爰審酌被告庚○○年輕力壯，竟不
    思以正當手段獲取財物，僅為貪圖不法之財產利益而竊取、
    搶奪他人財物，其竊取、搶奪手機之手法均係至行動電話通
    訊行店內，以欲購買手機為由，令店員將手機交其觀看，並
    趁店內有其他客人，店員疏未注意或不及防備而竊盜、搶奪
    手機後，立即逃離現場，且其先後以此方法竊取、搶奪五支
    手機，並竊得一部機車，危害非輕，惟兼衡酌其犯罪後尚能
    坦認犯行，態度非惡，其中摩托羅拉牌Ａ780型手機一具及
    機車一部已發還予被害人，暨其犯罪動機、目的等一切情狀
    ，就其所犯前開二罪分別量處如主文所示之刑，並合併定其
    應執行之刑，以資懲儆。另被告之母丁○○於94年7月4日於
    本院準備程序庭呈臺灣省私立臺中仁愛之家附設靜和醫院診
    斷證明書及中華民國身心障礙手冊各一紙，載稱：被告庚○○自小學習能力落後，並於91年開始有精神分裂及智能障礙
    等精神症狀，目前明顯功能退化、自我照顧能力不佳及障礙
    等級為輕度智障等語。惟參諸被告於行為時，均係趁各該通
    訊行內客人較多，向店員佯稱有意購買手機而欲觀看等語，
    俟店員交付手機供其觀看後，即乘店員疏未注意、不及防備
    而竊取、搶奪手機，且得手後尚知立即逃離現場，顯見其行
    為時，對外界事物之知覺、理會或判斷，均無任何欠缺或較
    常人平均程度為減退之情形，另參諸被告無論於警詢、偵訊
    或本院準備程序、本院審理時，對於詢問內容均能明確應答
    、對答如流，並能針對被訴事實明確表示其意見，亦足徵其
    對外界之知覺理會與判斷作用與常人無異。故被告庚○○於
    本件犯罪行為時，並未達心神喪失或精神耗弱程度，不得依
    刑法第十九條第二項之定減輕其刑，併此敘明。
三、至扣案之機車鑰匙一支，係被告庚○○所有供竊取機車犯行
    所用之物，業據被告供明在卷，爰依刑法第三十八條第一項
    第二款之規定宣告沒收。
據上論斷，應依刑事訴訟法第二百九十九條第一項前段，刑法第
五十六條、第三百二十條第一項、第三百二十五條第一項、第五
十一條第五款、第三十八條第一項第二款，罰金罰鍰提高標準條
例第一條前段，判決如主文。
中　　華　　民　　國　　94　　年　　8 　　月　　26　　日
　　　　　　　　　刑事第五庭  審判長法　官　賴恭利
                                    法  官  巫淑芳
                                    法  官  林慧貞
以上正本證明與原本無異。
如不服本判決，應於判決送達後10日內，向本院提出上訴狀，上
訴於臺灣高等法院臺中分院(須附繕本)。
　　　　　　　　　　　　　　　　    書記官　張皇清
中　　華　　民　　國　　94　　年　　8　　月　　26　　日
附錄本案論罪科刑法條全文
刑法第三百二十條：
意圖為自己或第三人不法之所有，而竊取他人之動產者，為竊盜
罪，處五年以下有期徒刑、拘役或五百元以下罰金。
意圖為自己或第三人不法之利益，而竊佔他人之不動產者，依前
項之規定處斷。
前二項之未遂犯罰之。
刑法第三百二十五條：
意圖為自己或第三人不法之所有，而搶奪他人之動產者，處六月
以上五年以下有期徒刑。
因而致人於死者，處無期徒刑或七年以上有期徒刑；致重傷者，
處三年以上十年以下有期徒刑。
第一項之未遂犯罰之。
